【裁判字號】    97,裁,1826
【裁判日期】    970313
【裁判案由】    石油管理法
【裁判全文】
最  高  行  政  法  院  裁  定
                                     97年度裁字第01826號
上  訴  人  甲○○
訴訟代理人  陳益軒律師
被 上訴 人  彰化縣政府
代  表  人  乙○○
上列當事人間石油管理法事件，上訴人對於中華民國96年11月29
日臺中高等行政法院96年度訴字第389號判決，提起上訴，本院
裁定如下：
    主  文
上訴駁回。
上訴審訴訟費用由上訴人負擔。
    理  由
一、按對於高等行政法院判決之上訴，非以其違背法令為理由，
    不得為之，行政訴訟法第242條定有明文。依同法第243條第
    1項規定，判決不適用法規或適用不當者，為違背法令；而
    判決有同條第2項所列各款情形之一者，為當然違背法令。
    是當事人對於高等行政法院判決上訴，如依行政訴訟法第24
    3條第1項規定，以高等行政法院判決有不適用法規或適用不
    當為理由時，其上訴狀或理由書應有具體之指摘，並揭示該
    法規之條項或其內容；若係成文法以外之法則，應揭示該法
    則之旨趣；倘為司法院解釋或本院之判例，則應揭示該判解
    之字號或其內容。如以行政訴訟法第243條第2項所列各款情
    形為理由時，其上訴狀或理由書，應揭示合於該條項各款之
    事實。上訴狀或理由書如未依此項方法表明，或其所表明者
    與上開法條規定不合時，即難認為已對高等行政法院判決之
    違背法令有具體之指摘，其上訴自難認為合法。
二、本件上訴人對於高等行政法院判決上訴，係以：(一)原判決理
    由認為「經濟部發布之自用加儲油加儲氣設施設置管理規則
    第18條第1項規定，有無違反法律保留原則疑義，應依司法
    院釋字第443號解釋所建立之審查標準，加以審查判斷。」
    ，卻又認定「石油加儲油設施涉及石油製品之特性，以法律
    就此各項事項為高密度之規範，實有困難，故將此具體事項
    授權由主管機關以命令定之，並無違反法律保留原則。」等
    論述，顯與司法院釋字第443號解釋揭示之規範密度論理相
    悖，其法律適用，顯有不當。(二)系爭經濟部發布之「自用加
    儲油加儲氣設施設置管理規則」第18條第1項有關「具加儲
    油設備之儲油槽」之規定，確屬裁罰之構成要件無疑，中央
    主管經濟部於欠缺法律「特定授權」下，逕就裁罰性法律之
    構成要件加以規範，顯已逾越法律授權之範圍，增加法律所
    無之限制，原判決理由確認並無違背法律保留原則及授權明
    確性原則，亦顯與司法院釋字第367號解釋意旨不符，其判
    決理由難謂無違背法令之處。(三)縱認本件上訴人設置之儲油
    設施內積總合超過2公秉，然原判決未考量上訴人之資力因
    素，即裁處上訴人應繳交新台幣100萬元之罰鍰，顯有違反
    比例原則之情形，其判決難謂無違背法令之處等語，為其論
    據。
三、經查，按憲法第23條及中央法規標準法第5條固規定，限制
    人民之基本權利，應以「法律」定之，此即法律保留原則，
    然依據授權明確性原則，上述法律不限於形式意義法律，否
    則無異以有限之立法資源欲詳盡規範無窮之行政任務，勢將
    窒礙難行，而足以動搖法律保留以保障人民權利為本旨之根
    基;據此，凡干涉人民自由權利之管制措施，應不以法律直
    接依據為限，即基於法律授權之法規命令亦得為之，且法律
    之授權如不明確，雖為法所不許，但亦非謂法律對於任何細
    節事項，均須自行規定，蓋明確與否不能僅就字面解釋，而
    應就該項法律整體所表現之關聯意義為判斷（司法院大法官
    釋字第394號解釋參照），以免動輒宣告法規命令違憲，而
    有違法律保留之本旨並損及法安定性。準此，石油管理法之
    行政處罰規定，既係藉由罰鍰等行政制裁以促進石油業之健
    全發展，維護石油市場之產銷秩序，確保石油之穩定供應，
    增進民生福祉，並發展國民經濟兼顧環境保護之立法目的，
    而自用加儲油加儲氣設施之設置、設施標準，不僅牽涉專業
    知識、更涉及國家整體經濟社會條件與結構之判斷，本身具
    有高度專業性與不確定性，實不宜強由法律鉅細靡遺規範，
    而應允許於符合法律授權明確性之前提下，由行政機關補充
    訂定。復依石油管理法第40條第1項第3款規定，「違反第18
    條第I項規定，未經申請核准而設置自用加儲油(氣)設施者
    」，係指自用加儲油(氣)設施之設置，如有違反中央主管機
    關之補充規定者(即上開設置條件、設備、申請程序及其他
    管理事項)，則須受罰鍰處罰，故石油管理法第18條第1項乃
    同法第40條第1項第3款行政罰之構成要件。本件有關未經申
    請核准而設置自用加儲油（氣）設施之行政處罰，石油管理
    法第40條第1項第3款既已就違反行為義務之制裁與罰鍰額度
    加以明定，則同法第18條第2項授權行政機關訂立者僅係自
    用加儲油（氣）設施之設置條件、設備、申請程序及其他管
    理事項之規則，此不涉及行為制裁與罰鍰額度等本質性規範
    ，核屬執行母法之技術性與細節，性事項，而需藉由行政機
    關以專業知識加以補充者；則石油管理法第18條足以特定授
    權子法即上開設置條件、設備、申請程序及其他管理事項之
    目的、範圍與內容，進而符合司法院大法官釋字第313號暨
    402號解釋理由書授權明確性之意旨，上訴人所述顯對法令
    及司法解釋刻意曲解強辯，均無足採。又本案被上訴人裁處
    罰鍰為法定最低額度，被上訴人裁罰當時已考量上訴人之經
    濟能力及犯罪情節，並未違反比例原則，是上訴人上訴指摘
    原審判決違反比例原則及違背法令云云，委不足採。綜上所
    述，原判決認被上訴人以上訴人違反石油管理法第18條第1
    項規定，依同法第40條第1項第3款及第2項規定，裁處上訴
    人罰鍰100萬元，並沒入其供自用之石油製品及所使用之加
    儲油設施器具，核無違誤，難謂有適用法規不當之違背法令
    。況原判決對上訴人所訴各節，均已詳予剖析論駁，甚為詳
    盡，上訴意旨無非係就原審取捨證據、認定事實之職權行使
    及法律適用，指摘其為不當，並就原審已論斷者，泛言未論
    斷，或就原審所為論斷，泛言其論斷矛盾，而未具體表明合
    於不適用法規、適用法規不當、或行政訴訟法第243條第2項
    所列各款之情形，難認對該判決之如何違背法令已有具體之
    指摘。依首揭說明，應認其上訴為不合法。
四、據上論結，本件上訴為不合法，依行政訴訟法第249條第1項
    前段、第104條、民事訴訟法第95條、第78條，裁定如主文
    。
中    華    民    國    97    年    3     月    13    日
                    最高行政法院第二庭
                        審判長法官  高  啟  燦
                              法官  侯  東  昇
                              法官  黃  合  文
                              法官  廖  宏  明
                              法官  楊  惠  欽
以  上  正  本  證  明  與  原  本  無  異
中    華    民    國    97    年    3     月    14    日
                              書記官  邱  彰  德


司法院資訊處製作；財團法人民間司法改革基金會備份。
